【裁判字號】    95,竹小,425
【裁判日期】    951031
【裁判案由】    清償債務
【裁判全文】
臺灣新竹地方法院民事小額判決         95年度竹小字第425號
原      告  乙○○
被      告  甲○○
上列當事人間清償債務事件，本院於民國95年10月17日辯論終結
，判決如下：
    主      文
原告之訴駁回。
訴訟費用壹仟元由原告負擔。
    事實及理由
一、事實摘要：
（一）原告主張：
      被告與訴外人王昆山於民國（下同）76年間，至原告所經
      營之店家向原告借款新台幣（下同）60,000元，由被告簽
      發付款人新竹市第三信用合作社、票號0000000，面額6萬
      元，發票日76年10月22日之支票（下稱系爭支票）一紙，
      並由訴外人王昆山於系爭支票上背書後交原告收執。詎屆
      期提示未經兌現，屢經催討，仍置之不理，為此爰依票據
      及借貸之法律關係提起本件訴訟等語。並聲明：被告應給
      付原告6萬元，及自76年10月22日起至清償日止，按年息
      百分之六計算之利息；訴訟費用由被告負擔。
（二）被告則以：系爭支票非伊簽發，印章是否伊所有因時間太
      久伊已不記得，伊未曾向原告借錢，且原告主張係七十幾
      年間事，時效亦已消滅等語，資為抗辯。並聲明：原告之
      訴駁回；訴訟費用由原告負擔。
二、得心證之理由：
（一）按票據上之權利，對支票發票人自發票日起算，一年間不
      行使，因時效而消滅，票據法第22條第1項定有明文。本
      件原告持有之系爭支票發票日為76年10月22日，其票據權
      利請求權已因時效而消滅，原告依票據之法律關係主張票
      據上之權利，被告自得以時效抗辯而拒絕給付。
（二）原告另主張被告於上揭發票日向其借款，而依借貸之法律
      關係請求返還借款云云。按消費借貸，須以金錢或其他代
      替物之交付為構成要件，如對於交付之事實有爭執，自應
      由主張已交付之貸與人負舉證責任，此觀民法第四百七十
      四條之規定自明（最高法院79年度台上字第2722號判決參
      照）。本件原告主張兩造間有消費借貸關係，惟為被告否
      認，自應由原告就借貸關係成立生效之事實負舉證責任。
      又支票為無因證券，取得支票之原因關係甚為多樣，而與
      發票人毫不相識卻取得其所簽發之支票，於目前社會上亦
      屬甚為普遍之情形，是以，尚難僅憑執票人執有支票之事
      實，即遽認執票人與發票人間必有消費借貸關係存在。查
      原告對於借款部份除提出系爭支票外，並未另提出證據以
      實其說，是其此部分主張亦難採信。
（三）從而，原告依票據及借貸之法律關係請求，均無理由，應
      予駁回。
三、據上結論，本件原告之訴無理由，依民事訴訟法第436條之
    23、第436條第2項、第78條、第436條之19第1項，判決如主
    文。
中    華    民    國    95    年    10    月    31    日
                  新竹簡易庭    法  官  楊明箴
以上正本係照原本作成。
如對本判決上訴，非以判決違背法令為理由，不得為之。且須於
判決送達後20日內向本院提出上訴狀並記載上訴理由。
                                書記官  許麗汝
中    華    民    國    95    年    10    月    31    日


司法院資訊處製作；財團法人民間司法改革基金會備份。
